臺灣新北地方法院民事判決
111年度訴字第2430號
原      告  張梅蘭  
訴訟代理人  張增武  
被      告  張智翔  


上列當事人間請求遷讓房屋等事件，經本院於民國111年11月22
日言詞辯論終結，判決如下：
    主      文
一、被告應將門牌號碼新北市○○區○○○路000巷00號3樓房屋（下
    稱系爭房屋）騰空遷讓返還原告。
二、被告應給付原告新臺幣（下同）79,835元，及自民國111年1
    1月1日起至騰空遷讓前項房屋之日止，按月給付原告9,500
    元。
三、訴訟費用由被告負擔。
四、本判決於原告以420,000元供擔保後，得假執行。
    事實及理由
一、按訴狀送達後，原告不得將原訴變更或追加他訴，但請求之
    基礎事實同一者、擴張或減縮應受判決事項之聲明者，不在
    此限，民事訴訟法第255條第1項但書第2款、第3款定有明文
    。查本件原告起訴時聲明為：「㈠被告應將系爭房屋騰空原
    狀遷讓返還原告。㈡被告應給付原告房租66,500元，並自民
    國111年11月1日起至遷讓房屋之日止，按月給付原告9,500
    元房租。㈢被告應給付原告承租期間110年12月至111年9月使
    用的水費1,672元、電費11,663元，及至遷讓房屋之日止按
    期給付原告使用的水電費」。嗣於111年11月22日言詞辯論
    期日，撤回請求被告應給付至遷讓房屋之日止按期計算之水
    電費（見本院卷第53頁）。原告上開聲明變更係屬減縮判決
    事項之聲明，核與上開規定相符，應予准許。
二、本件被告經合法通知，未於言詞辯論期日到場，經核無民事
    訴訟法第386條各款所列情形，爰依原告聲請，准由其一造
    辯論而為判決。　　
三、原告訴之聲明如主文所示。主張略以：　　
　㈠原告於民國110年11月30日與被告簽訂房屋租賃契約書，約定
    租賃期間自110年12月5日起至111年12月4日止，租期為1年
    ，每月租金9,500元，並約定水、電等費用均由被告自行負
    擔（帳單先由屋主代為扣繳，再與另一房客平均分攤）。詎
    被告僅交付2個月租金及押租金19,000元後，其餘各期之房
    租均未支付，該期間曾委請管區員警及當地里長陪同敲門，
    被告不予應門，且電話及LINE聯繫皆置之不理。迄至111年1
    0月10日，被告遲付租金已達9個月（未付月份為2月、3月、
    4月、5月、6月、7月、8月、9月、10月，共計為85,500元，
    扣除押租金19,000元後，仍欠繳7個月之房租），積欠房租6
    6,500元、水費1,672元以及電費11,663元，共計79,835元。
　㈡為催告被告給付積欠租金等事宜，原告已依契約上所載地址
    ，以2次存證信函通知被告限期繳清及搬遷，並終止租約。
    租約既已終止，被告未依約遷讓返還房屋，已侵害原告之所
    有權，爰依民法第767條第1項規定，請求被告遷讓返還房屋
    。又本件租約既已終止，被告迄未搬離系爭房屋，則其繼續
    占有系爭房屋即為無法律上之原因，並受有相當於租金之不
    當得利，則原告自得依民法第179條請求被告自111年11月1
    日起至騰空遷讓返還之日止，按月給付相當於租金即9,500
    元之不當得利。
四、被告經合法通知，未於言詞辯論期日到場，亦未提出書狀作
    何聲明或陳述。　　
五、本院得心證之理由：
  ㈠按當事人對於他造主張之事實，於言詞辯論時不爭執者，視
    同自認。但因他項陳述可認為爭執者，不在此限；當事人對
    於他造主張之事實，已於相當時期受合法之通知，而於言詞
    辯論期日不到場，亦未提出準備書狀爭執者，準用第1項之
    規定，民事訴訟法第280條第1項、第3項前段定有明文。經
    查，本件原告主張之事實，業據其提出與所述相符之房屋租
    賃契約書、存證信函、111年度扣繳水電費信用卡帳單、建
    物所有權狀、存款交易明細等件為證【見111年度重簡字第1
    820號卷（下稱重簡卷）第17至55頁，本院卷第31至45頁】
    ，而被告經合法通知未到庭，且未提出任何書狀作何聲明及
    陳述，依照上開規定，視為自認，自堪信原告主張為真實。
  ㈡次按承租人租金支付有遲延者，出租人得定相當期限，催告
    承租人支付租金，如承租人於其期限內不為支付，出租人得
    終止契約。租賃物為房屋者，遲付租金之總額，非達二個月
    之租額，不得依前項之規定，終止契約。其租金約定於每期
    開始時支付者，並應於遲延給付逾2個月時，始得終止契約
    ；承租人於租賃關係終止後，應返還租賃物；租賃物有生產
    力者，並應保持其生產狀態，返還出租人，民法第440條第1
    項、第2項及第455條分別定有明文。經查，原告主張其與被
    告約定租賃期間為110年12月5日起至111年12月4日止，然被
    告僅交付2個月租金後即未依約按時給付租金，經原告定期
    催告被告給付，被告均未給付。原告復以台北陽明交大郵局
    第23號存證信函終止兩造間之房屋租賃契約，而該存證信函
    已送達被告等情，有存證信函、存款交易明細在卷可證（見
    重簡卷第29至37、55頁），是可認本件兩造間之房屋租賃契
    約已合法終止。而被告尚積欠租金66,500元（計算式：9,50
    0元×7個月＝66,500元）、水費1,672元及電費11,663元未清
    償，是原告請求被告給付積欠租金66,500元，及積欠之水電
    費13,335元，共計79,835元，核屬有據，應予准許。
  ㈢末按所有人對於無權占有其所有物者，得請求返還之，民法
    第767條第1項條前段定有明文。兩造間就系爭房屋之租賃契
    約業經合法終止，被告已無占有系爭房屋之權源，原告自得
    依民法第767條第1項前段之所有物返還請求權，請求被告將
    系爭房屋騰空遷讓返還。又無法律上之原因而受利益，致他
    人受損害者，應返還其利益，民法第179條定有明文。而無
    權占有他人之物為使用收益，可能獲得相當於租金之利益為
    社會通常之觀念，因其所受利益為物之使用收益本身，應以
    相當之租金計算應償還之價額（最高法院106年台上字第461
    號判決意旨參照）。本件被告於租賃契約終止後，仍繼續占
    有使用系爭房屋，是被告無法律上之原因，占有系爭房屋並
    受有相當於每月租金之利益，致原告受有相當於租金之損害
    ，參照系爭房屋先前約定之租金數額，本院認以每月9,500
    元計算相當於租金之不當得利為適當。從而，原告依不當得
    利法律關係，請求被告自111年11月1日起至清償日止至遷讓
    返還系爭房屋之日止，按月給付原告相當於每月租金9,500
    元之不當得利，亦有理由，應併予准許。
六、綜上所述，原告依民法第767條第1項、第179條及租賃契約
    之法律關係，請求判決如主文第一、二項所示部分，為有理
    由，應予准許。又原告聲請供擔保請准宣告假執行，核無不
    合，爰酌定相當之擔保金額准許之。
七、訴訟費用負擔之依據：民事訴訟法第78條。　　 　　
中　　華　　民　　國　　111 　年　　12　　月　　8 　　日
                  民事第六庭    法　官　許映鈞
以上正本係照原本作成。
如對本判決上訴，須於判決送達後20日內向本院提出上訴狀。如
委任律師提起上訴者，應一併繳納上訴審裁判費。
中　　華　　民　　國　　111 　年　　12　　月　　8 　　日
                               書記官　陳逸軒